【裁判字號】    89,上易,380
【裁判日期】    890406
【裁判案由】    動產擔保交易法
【裁判全文】
臺灣高等法院高雄分院刑事判決    八十九年度上易字第三八號
    上  訴  人
    即  被  告  甲○○
右上訴人因違反動產擔保交易法案件，不服臺灣高雄地方法院八十八年度易字第五二
九四號中華民國八十九年一月六日第一審判決（起訴案號：臺灣高雄地方法院檢察署
八十七年度偵字第二五一○九號），提起上訴，本院判決如左：
      主    文
上訴駁回。
甲○○緩刑貳年。
      事    實
一、甲○○與呂傳世共同基於意圖不法利益之犯意，於民國八十七年十月二十四日，
    至高雄市小港區○○○路一一○號之乙○○○○，共同以動產擔保交易法附條件
    買賣之方式，向乙○○○○購買車牌ＵＸＨ－六二○號機車一輛，為動產擔保交
    易之債務人。約定總價金新台幣（下同）二萬六千一百元，分六期給付，每月一
    期，一至三期每期付款五千四百元，四至六期每期付款三千三百元，於買受人未
    繳清全部價款前，須將車輛存放在高雄市○○○路九十五巷一弄五號二樓甲○○
    住處。甲○○與呂傳世等二人明知在價金未付清前，標的物所有權仍屬於出賣人
    所有，買受人僅得依約占有使用，不得任意遷移或為其他處分等。竟在取得標得
    物後，未經告知乙○○○○，旋即交予不知情之越南籍談氏燈騎用，將車輛遷移
    前開所在地，嗣並任由談氏燈將車輛轉讓他人。甲○○僅付款三期，即拒不付款
    ，出賣人又遍尋車輛未果，致出賣人追索無著受有損害。
二、案經乙○○○○蔡淑娟訴請台灣高雄地方法院檢察署檢察官偵查起訴。
      理    由
一、訊據上訴人即被告甲○○固坦認將前開機車交予談氏燈騎用而遷離約定車輛所在
    地，惟矢口否認有何違反動產擔保交易法之犯行，辯稱：呂傳世購買機車時，我
    只擔任保證人，我並非債務人，且談氏燈是呂傳世之女友云云。
二、然查：
  (一)被告甲○○係與呂傳世共同向乙○○○○購買前開機車，係共同債務人而非保
      證人之事實，業經告訴人代理人楊志雄於原審偵審中指訴綦詳，且依被告甲○
      ○、呂傳世等二人與告訴人所簽訂之契約觀之，被告甲○○、呂傳世均係買賣
      契約之乙方當事人，此有附條件買賣契約乙份在卷可憑，故被告甲○○簽訂上
      開附條件買賣契約時，顯係以當事人之意思與告訴人為交易，已至為明確。
  (二)又被告甲○○於原審審理中亦坦認「前三期之款項為其所繳納，所約定之存放
      地點亦為其住居處」等情，則被告甲○○與本件買賣契約之關係匪淺，其所辯
      係保證人而非債務人云云，應屬卸責之詞，不足採信。
  (三)再者，被告甲○○與呂傳世二人共同向乙○○○○購買前開機車後，嗣後將該
      機車遷移他處交予他人使用一節，業據同案被告呂傳世於原審審理中自承：「
      我是買給越南朋友談氏燈，後又因談氏燈要賣給別人，談氏燈有交待甲○○處
      理」等語無訛，被告甲○○亦於原審審理中坦認「是談氏燈賣給黃正坤，車子
      是買不到二個月就賣給黃正坤，車行的人找我付款時，我亦告訴車行的人直接
      去找黃正坤」等語屬實，是被告甲○○既與呂傳世共同簽約以附條件買賣之方
      式向乙○○○○購買車輛，關於契約上載明買方依動產擔保交易法辦理附條件
      買賣，在價款尚未全部付清前，僅得先占有領牌使用，乙○○○○仍保有車輛
      所有權之條款，應有明確之認識；況被告甲○○尚且將其住處填載於契約上做
      為車輛存放地，竟於取得車輛旋即交予他人使用，其有不法利益之意圖至明。
    綜上所述，被告前開所辯，應屬卸責之詞，不足採信，本件罪證明確，被告甲○
    ○右揭犯行堪以認定。
三、核被告甲○○所為，係犯動產擔保交易法第三十八條之遷移標的物罪。被告甲○
    ○就前開之犯行，與呂傳世彼此間，有犯意之聯絡及行為之分擔，俱為共同正犯
    。
四、原審因而適用動產擔保交易法第三十八條，刑法第十一條前段、第二十八條、第
    四十二條第二項，罰金罰鍰提高標準條例第一條前段、第二條規定，並審酌被告
    甲○○犯罪之目的、手段、所生損害、犯後迄原審審理中未清償全部債款，及車
    輛至今亦未尋獲等一切情狀，量處被告甲○○罰金一萬元，並諭知如易服勞役，
    以三百元折算一日。經核原判決認事用法並無不合，量刑亦屬適當，被告甲○○
    上訴意旨，否認犯罪，指摘原判決不當，為無理由，應予駁回。
五、查被告甲○○雖於六十五年間因竊盜案件，經臺灣高等法院判處有期徒刑二年（
    並經最高法院駁回上訴確定），於七十二年七月十四日執行完畢，惟其執行完畢
    後五年內未曾受有刑徒刑以上刑之宣告，有臺灣高雄地方法院檢察署刑案資料查
    註紀錄表附卷可稽，況被告已於八十八年十二月二十三日與告訴人達成和解，賠
    償告訴人新台幣（下同）八千元，有和解書乙份附卷可按，被告甲○○經此論罪
    科刑之教訓，當知警惕，應無再犯之虞，本院認其所宣告之刑，以暫不執行為適
    當，爰併宣告緩刑二年。
據上論結，應依刑事訴訟法第三百六十八條、刑法第七十四條第二款，判決如主文。
本案經檢察官劉翼謀到庭執行職務。
中    華    民    國     八十九     年       四       月     六   日
                              臺灣高等法院高雄分院刑事第四庭
                                  審判長法官  莊  鎮
                                        法官  陳啟造
                                        法官  蕭權閔
右正本證明與原本無異。
不得上訴。
                                      書記官  黎  珍
中    華    民    國     八十九     年       四       月    八    日
附錄本判決論罪之法條：
動產擔保交易法第三十八條
  動產擔保交易之債務人，意圖不法之利益，將標的物遷移、出賣、出質、移轉、抵
  押或為其他處分，致生損害於債權人者，處三年以下有期徒刑、拘役或科或併科六
  千元以下之罰金。
                                                                        Ｄ


司法院資訊處製作；財團法人民間司法改革基金會備份。
